【裁判字號】    89,家上,138
【裁判日期】    890919
【裁判案由】    離婚等
【裁判全文】
臺灣高等法院民事判決  八十九年度家上字第一三八號
      上訴人即附
      帶被上訴人  乙○○
      被上訴人即
      附帶上訴人  甲○○  住台北縣中和市○○路○段三一二巷三十三弄五號三樓
右當事人間離婚事件，上訴人對於中華民國八十九年三月二十日本院八十九年婚字第
一七號第一審判決提起上訴，被上訴人為附帶上訴，本院判決如左：
    主    文
原判決關於命上訴人給付超過新台幣伍萬元，並命上訴人負擔訴訟費用之裁判廢棄。
右開廢棄部分，被上訴人在第一審之訴駁回。
上訴人其餘上訴駁回。
被上訴人之附帶上訴駁回。
第一審訴訟費用關於命上訴人負擔部分，及第二審訴訟費用關於上訴部分，由上訴人
負擔十分之一，餘由被上訴人負擔。第二審訴訟費用關於附帶上訴部分，由附帶上訴
人負擔。
    事    實
甲、上訴人即附帶被上訴人方面：
一、聲明：
  (一)原判決關於上訴人敗訴部分除確定及和解部分外廢棄。
  (二)右開廢棄部分，被上訴人在第一審之訴駁回。
  (三)第一、二審訴訟費用由被上訴人負擔。
二、陳述：除與原判決記載相同者外，補稱：
  (一)兩造於民國七十五年十月間結婚，育有子女各一人，被上訴人喜歡玩股票，置上
    訴人與子女於不顧，且經常出國，花費不貲，使上訴人不堪負荷。嗣因被上訴人
    於股票上虧損，竟要求上訴人將股票、汽車過戶其名下，甚將上訴人趕出家門，
    是以，本件係被上訴人遺棄上訴人。
  (二)上訴人名下已無任何財產，只靠每月工作之固定收入，又夫妻感情不睦，非可歸
    責於上訴人，原審判准離婚已屬不當，復另上訴人應給付被上訴人新台幣（下同
    ）二十萬元，更顯不當。
乙、被上訴人即附帶上訴人方面：
一、聲明：
  (一)答辯聲明：
    1.上訴人之上訴駁回。
    2.第一、二審之訴訟費用由上訴人負擔。
  (二)附帶上訴聲明：
    1.原判決第四、五項關於駁回附帶上訴人在第一審超過二十萬元部分之訴及命該
      部分負擔訴訟費用之裁判均廢棄。
    2.右廢棄部分，附帶被上訴人應給付附帶上訴人三十萬元。
    3.第一審廢棄部分及附帶上訴之訴訟費用由附帶被上訴人負擔
二、陳述：除與原判決記載相同者外，補稱：
  (一)上訴人即知被上訴人收入微薄，不足以撫育子女，然其卻於八十六年六月即拋妻
    、子女於不顧，數年來僅給付二萬元，其之心態又何能撫育子女二人。
  (二)上訴人之月薪至少每月五萬元，甚至右六、七萬元，除此之外尚有不動產乙筆，
    就此，並非無資力給付被上訴人二十萬元。
  (三)上訴人遺棄被上訴人母女三人之事實已由子女二人所證實。上訴人於婚姻關係存
    續中又與另一名女子交往，以上之事實可知兩造婚姻關係之問題係由上訴人所引
    起。
  (四)上訴人之資力充足，每月收入五萬元以上，名下又有乙筆不動產，又婚姻不美滿
    係因上訴人未盡為夫為父之責，遺棄被上訴人及子女，此加諸之精神痛苦實非二
    十萬元之金額所能補償，為此請求判決如附帶上訴之聲明。
    理    由
一、被上訴人即附帶上訴人起訴主張：上訴人即附帶被上訴人於八十六年間拋妻棄子
    離家出走，家計均由被上訴人即附帶上訴人個人承擔，上訴人即附帶被上訴人拒
    不負擔生活費用及履行同居義務，經被上訴人即附帶上訴人偕兩造子女至上訴人
    即附帶被上訴人工廠請上訴人即附帶被上訴人返家，上訴人即附帶被上訴人均置
    之不理，並出言恐嚇威脅，且不支付家庭生活費用，顯有惡意遺棄之事實，為此
    以惡意遺棄為法定離婚原因訴請離婚。本件離婚原因乃係因上訴人即附帶被上訴
    人遺棄所起，被上訴人即附帶上訴人並無任何過失，並請求非財產上損害五十萬
    元之賠償。（被上訴人請求離婚部分，經原審判決准許離婚，上訴人於本院審理
    中撤回上訴。至於被上訴人請求子女監護部分，兩造於本院審理時已就此部分達
    成訴訟上之和解。）
二、上訴人即附帶被上訴人辯稱：兩造於民國七十五年十月間結婚，被上訴人喜歡玩
    股票，置上訴人與子女於不顧，且經常出國，花費不貲，使上訴人不堪負荷。嗣
    因被上訴人於股票上虧損，竟要求上訴人將股票、汽車過戶其名下，甚將上訴人
    趕出家門，是本件係被上訴人遺棄上訴人。上訴人名下已無任何財產，只靠每月
    工作之固定收入，又夫妻感情不睦，非可歸責於上訴人，被上訴人不得請求非財
    產上之損害賠償等語。
三、經查被上訴人即附帶上訴人主張：兩造於七十五年十月五日結婚，並育有二名子
    女游凱雯、游士緯，兩造於八十五年間分居迄今，家計均由伊個人承擔，上訴人
    即附帶被上訴人拒不負擔生活費用及履行同居義務等事實，業據其提出戶籍謄本
    一份，並經證人即兩造之子女游凱雯、游士緯到庭證述屬實，上訴人以惡意遺棄
    為由訴請離婚亦經原法院判決上訴人勝訴確定在案。
四、按夫妻之一方，因判決離婚而受有非財產之損害，無過失之一方得向有過失之一
    方請求賠償相當之金額，民法第一千零五十六條第一項、第二項定有明文。兩造
    係夫妻，依法負有同居之義務，被上訴人惡意遺棄上訴人經法院判准離婚，上訴
    人自得依該條規定訴請非財產上之損害賠償。本院斟酌兩造均係國小畢業，教育
    程度不高，被上訴人從事幫人作衣服月入二萬餘元，上訴人從事油漆工月入僅四
    、五萬元，收入均屬不高且不十分穩定，以及被上訴人所受痛苦程度等一切情狀
    ，認被上訴人即附帶上訴人之請求離婚而受非財產上損害五萬元，尚屬適當，應
    予准許，其逾此部分即為無理由。原審就超過上開應准許部分，為上訴人敗訴判
    決部分，自有未洽，上訴意旨就此部分指摘原判決不當，求予廢棄改判，為有理
    由，至於原審就此部分為被上訴人敗訴判決部分，並無不合，附帶上訴意旨求為
    廢棄改判為無理由，應駁回被上訴人之附帶上訴。而上開應准許部分，原審判命
    上訴人給付，核無違誤，上訴意旨就此部分，仍執陳詞，指摘原判決不當，求予
    廢棄，為無理由，應駁回其上訴。
五、據上論結，本件上訴為一部有理由，一部無理由，被上訴人之附帶上訴為無理由
    ，依民事訴訟法第四百五十條、第四百四十九條第一項、第七十九條但書、第七
    十八條判決如主文。
中      華      民      國    八十九    年      九      月      十九    日
                            民事第十二庭
                                審判長法  官  蔡 翁 金 針
                                      法  官  林  恩  山
                                      法  官  高  鳳  仙
右正本係照原本作成。
不得上訴。
中      華      民      國    八十九    年      九      月    二十一    日
                                      書記官  黃  慶  霽


司法院資訊處製作；財團法人民間司法改革基金會備份。
